臺灣桃園地方法院交通事件裁定　　　　99年度交聲字第610號
原處分機關　交通部公路總局新竹區監理所
異　議　人
即受處分人　方　力
上列異議人即受處分人因違反道路交通管理處罰條例案件，對於
交通部公路總局新竹區監理所中華民國99年4 月9 日桃監裁罰字
第裁52 ─DB0000000號裁決書所為之處分，聲明異議，本院裁定
如下：
    主      文
原處分撤銷。
方力汽車駕駛人，駕駛汽車經測試檢定酒精濃度超過規定標準，
處罰鍰新臺幣萬肆仟伍佰元，吊扣其普通小型車駕駛執照壹年
，並應接受道路交通安全講習。
    理      由
一、原處分意旨略以：異議人即受處分人方力於民國98年6 月9
    日晚間10時25分許，酒後駕駛車牌號碼7D─9976號自用小客
    車，行經桃園縣八德市○○路359 前號時，經警測得其呼氣
    酒精濃度達每公升0.45毫克，已超過規定標準，掣單舉發後
    ，由原處分機關依道路交通管理處罰條例第35條第1 項第1
    款、第24條第1 項第2 款( 原處分書漏載) 規定，裁處罰鍰
    新臺幣（下同）3 萬4,500 元，吊扣職業大貨車駕駛執照12
    個月，並施以道路安全講習等語。
二、聲明異議意旨略以：伊不爭執酒駕違規事實，但伊酒駕當時
    是駕駛自用小客車，希望不要吊扣伊職業大貨車駕駛執照等
    語。
三、按汽車駕駛人有飲用酒類或其他類似物後其吐氣所含酒精濃
    度超過每公升0.25毫克或血液中酒精濃度超過百分之0.05以
    上，不得駕車，道路交通安全規則第114 條第2 款定有明文
    。又汽車駕駛人，駕駛汽車經測試檢定酒精濃度超過規定標
    準者，處新臺幣1 萬5,000 元以上6 萬元以下罰鍰，並當場
    移置保管該汽車及吊扣其駕駛執照1 年；汽車駕駛人有第35
    條第1 項規定之情形者，應接受道路交通安全講習，道路交
    通管理處罰條例第35條第1 項第1 款、第24條第1 項第2 款
    亦分有明文。次按道路交通管理處罰條例第68條於94年12月
    14日修正公布，並自95年3 月1 日施行，修正前原規定：「
    汽車駕駛人，因違反本條例及道路交通安全規則之規定，受
    吊扣或吊銷駕駛執照處分時，吊扣或吊銷其持有各級車類之
    駕駛執照」；修正後則規定：「汽車駕駛人，因違反本條例
    及道路交通安全規則之規定，受吊銷駕駛執照處分時，吊銷
    其持有各級車類之駕駛執照」，已刪除「吊扣」駕駛執照處
    分之效力擴及所持有各級車類駕駛執照之規定。觀諸修法過
    程，原擬修正之條文提案乃「汽、機車駕駛人，因違反本條
    例及道路交通安全規則之規定，受吊扣或吊銷駕駛執照處分
    時，吊扣或吊銷其違法或違規當時所駕駛車輛之駕駛執照。
    」惟立法者因考量違規吊扣駕駛執照，不宜連其他如職業上
    、生活上所需之駕駛執照一併吊扣，否則恐影響人民工作及
    生活甚鉅，失之過酷等情，經協商後，刪除「吊扣或」始通
    過修正條文乙節，有立法院公報94卷48期3430號二冊第107
    至136 頁立法院第6 屆第2 會期交通委為會全體委員會議紀
    錄、94卷70期3452號第135 至141 頁院會紀錄及修正條文說
    明欄記載「委員提案：原條文將違法或違規駕駛人所持有各
    級車類之駕照一併吊扣或吊銷失之過酷，影響人民工作及生
    活甚鉅，爰修正之。審查會：依現行法條文，文中『吊扣或
    』三字均刪除，修正通過」可考。顯見立法者原意僅限吊扣
    違規當時所駕駛車輛之駕駛執照，不得吊扣所持有各級車類
    之駕駛執照，乃衡平維護道路交通安全與違規駕駛人工作財
    產權後，依比例原則所為之立法裁量，本院應予尊重。又酒
    醉駕車行為固製造法所不容許之風險，惟從風險實現觀點而
    言，酒後所駕車類究係機車、小客車甚或大客車，對交通安
    全所生危害，實甚殊異，如駕駛人駕駛低一級之車類違反道
    路交通管理處罰條例規定時，不論其所造成之實害結果一律
    吊扣駕駛人所持有之各類駕駛執照，亦有違相同事件相同處
    理，不同事件不同處理之平等原則（臺灣高等法院暨所屬法
    院97年法律座談會刑事類提案第40號、98年法律座談會刑事
    類提案第20、23號參照）。準此，前揭「吊扣其駕駛執照1
    年」之規定，應僅及於吊扣與違規當時所駕駛車輛同級之車
    類駕駛執照。
四、經查:
  (一)異議人於前揭時地酒後駕駛自用小客車，經警測得呼氣酒精
    濃度達每公升0.45毫克，由原處分機關裁處裁處罰鍰3 萬4,
    500 元及吊扣職業大客車駕駛執照乙節，為異議人自承在卷
    ，並有酒精測定記錄表、舉發違反道路交通管理事件通知單
    、本件裁決書、送達證書、桃園監理站汽車駕駛人螢幕列印
    、汽車駕駛人經歷證明書等在卷可稽。又異議人前於85年1
    月5 日考領普通大貨車駕駛執照，而於89年2 月21日考領換
    發職業大貨車駕駛執照迄今仍為有效之事實，亦有桃園監理
    站汽車駕駛人螢幕列印、汽車駕駛人經歷證明書存卷可按。
    以上各情均堪認定。
  (二)本件異議人於前揭違規行為時，所駕車輛既係自用小客車即
    普通小型車，揆諸上揭說明，原處分機關自僅得吊扣其普通
    小型車駕駛執照，並無得吊扣其持有他級車類駕駛執照之依
    據，原處分竟為裁處吊扣異議人職業大貨車駕駛執照之處分
    ，即有未洽。
  (三)至道路交通主管機關對於汽車駕駛執照之管理，因採取一照
    原則，未發給駕駛人較低等級車類之駕駛執照，究應如何吊
    扣異議人之普通小型車駕駛執照，乃屬駕駛執照管理所衍生
    之執行問題，應由道路交通主管機關本於職權，以利用電腦
    資料處理或在異議人之職業大貨車駕駛執照註記或其他方式
    ，為妥適之處理（臺灣高等法院暨所屬法院98年法律座談會
    刑事類提案第23號參照），併此敘明。
  (四)又按行政罰法第26條規定：「一行為同時觸犯刑事法律及違
    反行政法上義務規定者，依刑事法律處罰之。但其行為應處
    以其他種類行政罰或得沒入之物而未經法院宣告沒收者，亦
    得裁處之。前項行為如經不起訴處分或為無罪、免訴、不受
    理、不付審理之裁判確定者，得依違反行政法上義務規定裁
    處之。」是汽車駕駛人經測試檢定酒精濃度超過規定標準之
    行為，如同時涉犯刑法第185 條之3 之公共危險罪嫌，依上
    開行政罰法第26條第1 項規定，道路交通主管處罰機關除得
    依該條項但書規定處以其他種類行政罰（例如吊扣、吊銷駕
    駛執照）外，應由地方法院檢察署依刑事案件程序處理，嗣
    後如有行政罰法第26條第2 項所規定之經不起訴處分或為無
    罪、免訴、不受理、不付審理之裁判確定等事由，即得依道
    路交通管理處罰條例第35條第1 項第1 款規定裁處行為人罰
    鍰之行政罰。本件異議人同一酒醉駕車之違規行為，經警移
    送涉犯刑法第185 條之3 之公共危險罪嫌後，經臺灣桃園地
    方法院檢察署檢察官處以不起訴處分確定（98年度偵字第13
    701 號），有該不起訴處分書、臺灣高等法院被告前案紀錄
    表各1 份在卷可參，並經本院職權調閱該刑事卷宗核閱無訛
    ，是就異議人酒後駕車之同一事實，於其刑事責任部分業經
    不起訴處分確定，則原處分機關復依據道路交通管理處罰條
    例第35條第1 項第1 款規定裁處異議人罰鍰之行政罰，核無
    違誤。另就道路交通安全講習之部分，係屬為達成遏止酒後
    駕車之不法行為，維護道路交通用路權人之生命、身體之安
    全法益等特殊行政目的所必要之不利處分，原處分機關就此
    部分之裁處，於法亦無違誤。
五、綜上所述，異議人既有前揭酒精濃度超過規定標準而駕駛自
    用小客車之違規行為，固應依法裁罰，惟原處分疏未注意，
    吊扣異議人職業大貨車駕駛執照12個月，顯有如上之違失，
    異議人聲明異議就此指摘，為有理由，自應由本院撤銷原處
    分。又聲明異議乃一司法救濟途徑，由法院審查受處分人所
    涉之違規事實是否成立，及原處分所適用之法條是否正確、
    裁罰是否適當，因法院負有司法審查之作用，對原處分失當
    時，應自為處分，以本案而言，就罰鍰、吊照及安全講習等
    處罰效果，宜為一併重新諭知（臺灣高等法院暨所屬法院98
    年法律座談會刑事類提案第23號參照），本件原處分關於罰
    鍰、道路安全講習部分，雖於法有據，並無違誤，惟其既係
    就單一違規行為所為處分之部分法律效果，自無從割裂維持
    ，應併予撤銷，允宜敘明。另依道路交通管理處罰條例第35
    條第1 項第1 款、第24條第1 項第2 款，自為裁罰如主文第
    2 項所示，以資適法。
據上論斷，應依道路交通管理處罰條例第87條第2 項，道路交通
事件處理辦法第19條前段，裁定如主文
中    華    民    國    100    年    3     月    3   日
                     交通法庭  法  官  李麗珍
以上正本證明與原本無異。
如不服本裁定，應於送達後5 日內，向本院提出抗告狀。
                               書記官  阮蘭翔
中    華    民    國   100    年    3     月    12    日